【裁判字號】    97,交聲更(一),9
【裁判日期】    980110
【裁判案由】    違反道路交通管理處罰條例聲明異議
【裁判全文】
臺灣基隆地方法院交通事件裁定     97年度交聲更(一)字第9號
原處分機關
即移送機關  臺北市交通事件裁決所
異  議  人
即受處分人  乙○○
上列異議人即受處分人因違反道路交通管理處罰條例案件，對於
臺北市交通裁決所中華民國97年8 月13日所為之處分（原處分案
號：北市裁罰字第裁22-A1A128271號），聲明異議，本院裁定如
下：
    主  文
原處分撤銷。
乙○○不罰。
    理  由
一、原處分意旨略以：異議人即受處分人乙○○於民國97年5 月
    18日下午1 時25分左右，騎乘POS-152 號重型機車沿臺北市
    ○○○路六段由東往西「左起第三車道（外側車道）」行駛
    ，途經忠孝東路六段278 巷口「設有燈光號誌管制」之Ｔ型
    路口，因不遵守號誌指示「闖紅燈」（紅燈迴轉），而與「
    適沿同向『左起第二車道（中間車道）』由後駛至，且亦『
    不遵守號誌指示闖紅燈繼續前駛（紅燈直行）』之甲○○騎
    乘TA9-125 號輕型機車」發生擦撞，致甲○○因而人車倒地
    ，受有右手掌及嘴唇擦傷之傷害，為警依法製單舉發，核無
    不合，爰分別就異議人「闖紅燈」之違規事實，依道路交通
    管理處罰條例第53條第1 項規定，裁處罰鍰新臺幣（下同）
    1,800 元，並依同條例第63條第1 項第3 款規定，記違規點
    數三點；就異議人「違反道路交通安全規則肇事致人受傷」
    之違規事實，依道路交通管理處罰條例第61第3 項規定，記
    違規點數三點等語（惟原處分機關以異議人「違反道路交通
    安全規則肇事致人受傷」為由，依道路交通管理處罰條例第
    61條第3 項規定對異議人所為裁罰，因未據異議人於法定期
    間內併為聲明異議而已告確定，參見本院97年度交聲字第30
    2號卷附聲明異議狀暨本院97年9月17日訊問筆錄第1頁）。
二、異議意旨則略以：異議人就旨揭「違反道路交通安全規則肇
    事致人受傷」之違規情節固無爭執；惟異議人實係於首開Ｔ
    型路口之「東西向」號誌顯示「綠燈」之時，安全通過路口
    而將機車駛至278 巷口「南北向」之待轉位置，俟「東西向
    」號誌顯示「紅燈」，而278 巷口之「南北向」號誌顯示為
    綠燈以後，始起步繼續行駛擬迴轉忠孝東路六段「西往東」
    向而回基隆，並無「紅燈迴轉」之違規事實，而原處分機關
    不察，率爾以「闖紅燈」為由對異議人製單裁罰，異議人難
    以甘服，爰於法定期間提起本件異議，求為撤銷原處分等語
    。
三、按法院受理交通事件，準用刑事訴訟法之規定，道路交通管
    理處罰條例第89條前段定有明文，是最高法院76年台上字第
    4986號判例所揭「認定犯罪事實所憑之證據，雖不以直接證
    據為限，間接證據亦包括在內；然而無論直接或間接證據，
    其為訴訟上之證明，須於通常一般之人均不致有所懷疑，而
    得確信其為真實之程度者，始得據為有罪之認定，倘其證明
    尚未達到此一程度，而有合理之懷疑存在以致事實審法院無
    從取得有罪之確信時，即應由法院為諭知被告無罪之判決」
    之意旨，於法院審理行為人違反道路交通管理處罰條例案件
    時，自當有其適用。易言之，法院於審理行為人違反道路交
    通管理處罰條例案件，當踐行完畢調查證據之程序後，為事
    實之認定時，如就原處分機關所認定之行為人違規事實仍有
    合理之訴訟上懷疑，而無法百分之百確信行為人確有該當於
    道路交通管理處罰條例各該處罰條文之構成要件事實時，即
    應依訴訟上對待證事實「倘有懷疑，則從被告之利益作解釋
    」之證據法則，作對受處分人有利之認定。
四、經查：
  (一)異議人乙○○於臺北市政府警察局交通事故談話紀錄表中陳
    述：「我車約於上述時間之前沿著忠孝東路六段往西方向左
    起第三車道行駛，至肇事路口，我即在路口的東北角位置內
    待左轉278 巷，欲再迴轉往忠孝東路六段往東方向行駛，正
    當我車在路口處停等紅燈大約不到十秒鐘，且看到278 巷口
    往北方向的行人號誌變為綠燈小巨人行走圖型，我才將車斜
    斜準備要左轉前，我車的左側車身腳踏板處遭一部TA9 -125
    輕機前車頭直撞而肇事」等語在卷（見本院97年度交聲字第
    302 號卷第36頁），而，交通事故談話紀錄表內之記載，係
    當事人於事故發生後，陳述約略發生經過所為之記載，惟衡
    以常情，因事故之發生事屬突然，當事人處於緊張情緒下所
    為之陳述，難免未能詳盡，其意指為何，仍應探求當事人之
    真意，以明其實，而經本院詢以異議人，何以於談話紀錄表
    中陳稱「看到278 巷口往北方向的行人號誌變為綠燈小巨人
    行走圖型，異議人才將車斜斜準備要左轉？」異議人答稱：
    「我所表達的意思，是我在過了忠孝東路六段與278 巷路口
    「東西向」的綠燈後，我就在278 巷口（南北向）待轉處停
    等紅燈，我有看該路口「東西向」及「南北向」的號誌，我
    看到「南北向」的號誌變成綠燈之後，才繼續行駛，我在談
    話紀錄表中所說『準備要左轉』，其實是我已經將車騎到27
    8 巷口（南北向）之待轉處，準備等號誌變成綠燈之後要迴
    轉」等語（見本院98年1月7日訊問筆錄）復參以證人即，本
    件事故當事人甲○○於前開交通事故談話紀錄表中所陳稱：
    「... 至肇事路口前，我見路口號誌往西方向已轉為紅燈，
    我心想快速通過路口時，突然有一部POS-152 號重型機車從
    『路口北側』衝出，當下我並沒有注意到該車..... 」等語
    ，堪認異議人所稱伊已安全通過忠孝東路六段與278 巷路口
    「東西向」的綠燈後，於278 巷口（南北向）待轉處停等紅
    燈非不可採。
  (二)再員警獲報抵達現場以後，「異議人騎乘機車」與「甲○○
    騎乘機車」雖經扶正、挪移，而無從定位、測繪，換言之，
    彼2 車擦撞後「靜止」之相對位置及其擦撞經過，已無從自
    員警製作之「道路交通事故現場圖」窺其梗概，而證人即本
    件舉發員警楊來助於本院訊問中具結證稱：伊係依照異議人
    的談話紀錄表所載的內容，研判異議人確實是紅燈違規迴轉
    ，才會對他製單舉發紅燈違規等語（見本院97年度交聲字第
    302號卷第3頁），惟交通事故談話紀錄表所為之記載，仍應
    探究當事人之真意，已如前述，是證人楊來助既未於現場親
    見異議人違規之經過，尚難以此逕認異議人有違規紅燈迴轉
    之事實。
  (三)從而，異議人究否有違規紅燈迴轉之事實，實仍存有合理之
    訴訟上懷疑，而依「倘有懷疑，則從被告之利益作解釋」之
    證據法則，應作對受處分人有利之認定。
五、綜上所述，原處分機關疏未詳查，遽為前開裁罰，難認允當
    ，異議人執此聲明異議，為有理由，自應由本院將原處分撤
    銷，改諭知異議人不罰。
據上論斷，應依道路交通案件處理辦法第20條前段，裁定如主文
中    華    民    國    98    年     1    月    10     日
                  交通法庭法  官   周霙蘭
以上正本證明與原本無異。
對於本件裁定如有不服，應於收受送達後5 日內，向本院提出抗
告書狀，敘述抗告之理由，抗告於臺灣高等法院。
中    華    民    國    98    年     1    月    10    日
                          書記官   呂明龍


司法院資訊處製作；財團法人民間司法改革基金會備份。
